最高法院民事裁定　　　　　　　　　　111年度台上字第527號
上　訴　人　劉游阿純
　　　　　　楊游素妙
　　　　　　游 美 玉
　　　　　　李 依 蘋
共　　　同
訴訟代理人　王 聰 明律師
被 上訴 人　游 欣 維
　　　　　　游 美 華
共　　　同
訴訟代理人　劉 世 興律師
被 上訴 人　游 象 日
　　　　　　游 象 訓
　　　　　　游 象 宏


　　　　　　游陳月秀（即游象典之承受訴訟人）

上列當事人間請求分割遺產等事件，上訴人對於中華民國110 年
8月31日臺灣高等法院第二審判決（109年度重家上字第97號），
提起上訴，本院裁定如下：
    主  文
上訴駁回。
第三審訴訟費用由上訴人負擔。
    理  由
按上訴第三審法院，非以原判決違背法令為理由，不得為之；又
判決不適用法規或適用不當者，為違背法令；且提起上訴，上訴
狀內應記載上訴理由，表明原判決所違背之法令及其具體內容，
暨依訴訟資料合於該違背法令之具體事實，其依民事訴訟法第46
9條之1規定提起上訴者，並應具體敘述為從事法之續造、確保裁
判之一致性或其他所涉及之法律見解具有原則上重要性之理由。
同法第467條、第468條、第470條第2項定有明文。是當事人提起
上訴，如依同法第469 條規定，以原判決有所列各款情形之當然
違背法令為理由時，其上訴狀或理由書應表明該判決有合於各該
條款規定情形之具體內容，及係依何訴訟資料合於該違背法令之
具體事實；如依同法第469條之1規定，以原判決有前條以外其他
不適用法規或適用不當為理由時，其上訴狀或理由書應表明該判
決所違背之法令條項，或有關司法院解釋或憲法法庭裁判字號，
或成文法以外之習慣或法理、法則等及其具體內容，暨係依何訴
訟資料合於該違背法令之具體事實，並具體敘述為從事法之續造
、確保裁判之一致性或其他所涉及之法律見解具有原則上重要性
之理由。上訴狀或理由書如未依上述方法表明，或其所表明者與
上開法條規定不合時，即難認為已合法表明上訴理由，其上訴自
非合法。上開規定，依家事事件法第51條規定，於家事訴訟事件
準用之。本件上訴人對於原判決關其敗訴部分提起上訴，雖以該
部分判決違背法令為由，惟核其上訴理由狀所載內容，係就原審
取捨證據、認定事實、適用法律之職權行使，所論斷：原判決附
表（下稱附表）土地與鄰地合併分割重分配之情事，發生於起訴
狀送達前，且被上訴人游欣維、游美華（下稱游欣維等2 人）不
同意訴之變更，故上訴人關此部分為訴之變更，不應准許。上訴
人並非附表1編號1、2所示租約租賃權、土地衍生利益及附表2-2
所示金錢之所有人；附表1編號3至9及附表2-1編號1至7所示土地
，分別因買賣、贈與或接管，現登記為游欣維及訴外人所有，而
非除游欣維以外之兩造所有；附表2-1 編號8至9所示土地，乃游
欣維依法律行為取得所有權，上訴人非所有人；另被上訴人游象
訓、游象宏、游象日及第一審共同被告游象典未經上訴人同意，
因侵害繼承權而取得附表1 所示遺產，無管理事務之意思，自不
成立無因管理；又上訴人於民國109 年12月16日始行使撤銷訴權
，逾民法第245條所定除斥期間；此外，上訴人遲至110 年6月17
日，始依不當得利規定為請求，游欣維等2 人為時效抗辯而拒絕
給付，不違反誠信原則。從而，上訴人請求確認附表1 所示遺產
為除游欣維以外兩造公同共有，及分別依民法第767條第1項、第
177條第1項、第179條、第244條第1項、第4項、第1164條規定，
請求撤銷游象典、游欣維之贈與行為；游欣維移轉附表2-1 所示
不動產予除游欣維以外兩造公同共有，並給付新臺幣120 萬元本
息；附表1所示遺產，依附表3之比例分割，均為無理由，不應准
許等情，指摘為不當，並就原審已論斷或其他與判決結果無礙事
項，泛言未論斷或論斷錯誤，違反證據法則，而非表明依訴訟資
料合於該違背法令之具體事實，亦未具體敘述為從事法之續造、
確保裁判之一致性或其他所涉及之法律見解具有原則上重要性之
理由，難認已合法表明上訴理由。依首揭說明，應認其上訴為不
合法。
據上論結，本件上訴為不合法。依家事事件法第51條，民事訴訟
法第481條、第444條第1項、第95條、第78條，裁定如主文。
中    華    民    國   111    年    6     月    29    日
                      最高法院民事第三庭
                          審判長法官  沈  方  維  
                                法官  張  競  文  
                                法官  陳  麗  芬  
                                法官  方  彬  彬  
                                法官  鍾  任  賜  
本件正本證明與原本無異
                                      書  記  官
中    華    民    國   111    年    7     月    12    日